---
title: "TP de Probabilités"
author: "NASSREDDINE, HUA, CROWLEY"
date: "12/05/2020"
output:
  pdf_document: default
  html_document:
    df_print: paged
---



XXX Short description of what this is XXX


#Partie 1.

##Question 1

explanation explanation

```{r setup, include=FALSE}
RANDU <- function(k,graine)
{
  suite = matrix(nrow=k, ncol=1)
  suite[1]=graine
  for (i in 2:k)
  {
    suite[i]=(65539*suite[i-1])%%(2^31)
  }
  return(suite)
}
```


explanation explanation *en italique* ou **en gras**.

* Item 1 

* Item 2 

    + sub-item 1 

    + sub-item 2 
Et des tableaux :

Permière colonne | Deuxième colonne 
------------- | ------------- 
a    | x        
b        | y        

Ou mettre des formules : $Aire = \pi\,r^{2}$.

```{r}
STANDARD_MINI <- function(k,graine)
{
  suite = matrix(nrow=k, ncol=1)
  suite[1]=graine
  for (i in 2:k)
  {
    suite[i]=(16807*suite[i-1])%%((2^31)-1)
  }
  return(suite)
}
```


##Question 2.1

explanation explanation

```{r}
vn <- VonNeumann(Nsimu,Nrepet,sVN)
mt <- MersenneTwister(Nsimu,Nrepet,sMT)
ru <- RANDU(Nsimu, grain)
sm <- STANDARD_MINI(Nsimu, grain)

par(mfrow=c(1,2))
hist(mt[,1],xlab='',main='Mersenne Twister')
hist(vn[,1],xlab='',main='Von Neumann')
hist(ru[,1],xlab='',main='RANDU')
hist(sm[,1],xlab='',main='Standard Minimal')
```

##Question 2.2

explanation explanation

```{r}
par(mfrow=c(1,2))
plot(mt[1:(Nsimu-1),1],mt[2:Nsimu,1],xlab='MT(i)', ylab='MT(i+1)', main='Mersenne Twister')
plot(vn[1:(Nsimu-1),1],vn[2:Nsimu,1],xlab='VN(i)', ylab='VN(i+1)', main='Von Neumann')
plot(ru[1:(Nsimu-1),1],ru[2:Nsimu,1],xlab='RU(i)', ylab='RU(i+1)', main='RANDU')
plot(sm[1:(Nsimu-1),1],sm[2:Nsimu,1],xlab='SM(i)', ylab='SM(i+1)', main='Standard Minimal')
```


##Question 3

explanation explanation

```{r}
Frequency <- function(x,nb)  
{
  s<-0
  for(i in 1:length(x))
  {
    bin=binary(x[i])
    for(j in 0:(nb-1))
    {
      s <- s + (2*bin[32-j]-1)
    }
  }
  Sobs <- abs(s)/sqrt(nb*length(x))
  Pvaleur <- 2*(1-pnorm(Sobs))
  return(Pvaleur)
}
```

##Question 4

explanation explanation

```{r}
Runs <- function(x,nb) 
{
  #Obtention de la séquence concaténée
  V = binary(x[1])
  V = V[(32-nb+1):32]
  
  for(i in 2:length(x)) {
    bin = binary(x[i])
    V = c(V,bin[(32-nb+1):32])
  }
  n <- length(V)
  #pre-test
  pi <- sum(V)/n
  tau <- 2/sqrt(n)
  Pvaleur <- 0
  if(abs(pi-0.5)<tau)
  {
    Vnobs <- 1
    for(j in 1:(n-1))
    {
      if(V[j]!=V[j+1]){
        Vnobs <- Vnobs + 1
      }
    }
    Pvaleur <- 2*(1-pnorm(abs(Vnobs-2*n*pi*(1-pi))/(2*sqrt(n)*pi*(1-pi))))
  }
  return(Pvaleur)
}
```

##Question 5

explanation explanation

```{r}
  PVMT_O [i] = randtoolbox::order.test(mt[,1], d=4, echo=FALSE)$p.value
  PVRandU_O [i] = randtoolbox::order.test(randu[,1], d=4, echo=FALSE)$p.value
  PVSM_O [i] = randtoolbox::order.test(sm[,1], d=4, echo=FALSE)$p.value
  PVVnM_O [i] = randtoolbox::order.test(vn[,1], d=4, echo=FALSE)$p.value
```

#Partie 2.

##Question 1

explanation explanation

#Partie 3.

##Question 1

explanation explanation
